臺灣士林地方法院交通事件裁定　　　　 93年度交聲字第768號
原處分機關　臺北市交通事件裁決所
異　議　人
即受處分人　甲○○
上列受處分人因違反道路交通管理處罰條例案件，對於臺北市交
通事件裁決所民國93年8 月2 日北市裁三字第裁22─Z00000000
號裁決不服（原處分案號：內政部警政署國道公路警察局公警局
交字第Z00000000 號），聲明異議，本院裁定如下：
        主  文
原處分撤銷。
劉翰文不罰。
        理  由
一、按法院受理有關交通事件，準用刑事訴訟法之規定，又犯罪
    事實應依證據認定之，無證據不得認定犯罪事實，道路交通
    管理處罰條例第89條及刑事訴訟法第154 條第2 項分別定有
    明文。
二、原處分意旨略以：異議人即受處分人甲○○於民國（下同）
    93年5 月17日上午8 時50分許，駕駛車號DM-2558 號自用小
    客車，在高速公路國道1 號五汐高架路段南向20.4公里處，
    連續任意變換車道未使用方向燈達5 次以上，經警方依法攔
    停掣單舉發，爰依道路交通管理處罰條例第33條第1 項裁罰
    新臺幣（下同）3,000 元，並依同條例第63條第1 項第1 款
    規定記違規點數1 點等情。
三、異議意旨略以：受處分人於前揭時地行駛途中僅變換車道1
    次，且有打方向燈，當時受處分人右方有1 輛冷凍貨車，警
    方在該車右前方外側車道行駛，應不可能發現受處分人之車
    輛有無變換車道未打方向燈，因其係以後視鏡觀察，所以發
    生誤認之情形，警方車輛始終在受處分人車輛前方，受處分
    人不可能明知有警車在巡邏而故意違規，實因受處分人之前
    有1 台同色車輛超速行駛，使警方發生錯誤所致，受處分人
    深感不公，為此聲明異議等語。
四、
  (一)本件受處分人甲○○於93年5 月17日上午8 時50分許，駕駛
    車號DM-2558 號自用小客車，在高速公路國道1 號五汐高架
    路段南向20.4公里處，連續任意變換車道未使用方向燈達5
    次以上，經警方依法攔停掣單舉發，爰依道路交通管理處罰
    條例第33條第1 項裁罰3,000 元，並依同條例第63條第1項
    第1 款規定記違規點數1 點等情，固有警方舉發違反道路交
    通管理事件通知單1 紙在卷可稽，惟訊據受處分人堅決否認
    有何變換車道5 次未打方向燈之情，並辯稱如上述。經查，
    證人即舉發警員李炎賢到庭結證略稱：「（問：舉發經過？
    ）受處分人十八標汐止高架南下，我是直線過來，他是從匝
    道上來，從外側變換內側，再內側變換到外側，不只1 次，
    都沒有打方燈。我是在18標南下19.2Ｋ到20.5Ｋ跟著受處分
    人，他走外側，我有走路肩要超過他，我看他變換車道很多
    次都沒有打方向燈，他變換車道距離前車大約1 個車身，他
    的速度約90公里，路上的車，車流量還算大，開還可以開到
    80公里，我尾隨在受處分人後面，受處分人變換車道4 至5
    次，都沒有打方向燈。我跟著受處分人1.5 公里遠，我在他
    右後方約2 、3 個車身遠。我在20.5Ｋ的時候認為可以攔的
    時候就把受處分人攔下來」「（問：受處分人所述是否事實
    ？）受處分人答的不是事實，他上匝道的時候，他開外線，
    就馬上切內線，我本來是停車在簽到的地方，在攔的時候他
    走外側，我走路肩把他攔下來」「（問：你看到受處分人的
    時候，受處分人是否在外側？）我看他從匝道上主線，變換
    到內側車道的時候沒有打方向燈，我才跟上去。我沒有看到
    受處分人所述的冷凍車，當時車流量很大，車子與車子之間
    的距離，差不多1 個到1 個半之間」「（問：有何補充？）
    在高速公路的時候我們都先看車牌幾號，車的型式會看錯，
    我從85年到現在都是高速公路的警員。我當天是一個人執勤
    ，有分單警巡邏或2 人巡邏」等語綦詳（參本院93年9 月21
    日訊問筆錄），此外併有員警庭呈手繪現場圖1 紙在卷可考
    。
  (二)則依證人所述，警方原係停置於簽到之處，受處分人自匝道
    駛入主車道時，其即自後尾隨其車輛，進而發現其違規行為
    等情。惟依一般社會生活經驗而論，駕駛人如明知有警車尾
    隨在後行駛監看，必會小心謹慎遵守交通規則，應不致故為
    挑釁連續多次違規而遭警取締，是證人所稱係在後跟隨受處
    分人車輛致發現其違規變換車道未打方向燈達5 次之多等語
    ，尚非無疑；且本件案發地點為高速公路，其車流量大，車
    速高，證人僅單獨1 人執勤，縱其具有豐富之舉發經驗，但
    其就特定時、地、物之觀察，難免有發生誤認之可能，亦即
    就該舉發事實之正確與否應有合理之懷疑存在；尤以本件受
    處分人所描述之現場車況及相關位置，與證人之證述有極大
    之差異，而證人舉發之案件眾多，本件復無客觀之科學儀器
    顯示之證據，能否謂證人就每1 特定個案之記憶均無闕漏，
    亦非無疑。從而，在無其他積極證據足資認定受處分人確有
    上述違規行為之前，尚難僅憑證人1 人無從以其他證據方法
    加以驗證之陳述（受處分人之陳述亦為互為驗證方法之一）
    ，遽以認定受處分人上述違規行為。
五、綜上，本件受處分人上述交通違規行為，僅有證人即舉發警
    員1 人無從以其他客觀方法加以檢證之單一證詞，且不能排
    除其合理之可疑，自應認尚乏足夠之積極證據認定受處分人
    之違規行為。原處分未予詳查，遽予裁罰，尚有未合，本件
    受處分人異議為有理由，應由本院撤銷原處分，逕為諭知不
    罰，以臻適法。
據上論斷，應依道路交通案件處理辦法第20條前段，裁定如主文
。
中　　華　　民　　國　　94　　年　　6 　　月　　24　　日
                  交通法庭法  官  朱光仁
以上正本證明與原本無異。
如不服本裁定應於送達後5日內向本院提出抗告狀。
                          書記官  劉政惠
中　　華　　民　　國　　94　　年　　6 　　月　　27　　日
